【裁判字號】    91,訴,94
【裁判日期】    920626
【裁判案由】    違反公職人員選舉罷免法
【裁判全文】
臺灣臺東地方法院刑事判決                            九十一年度訴字第九四號
    公  訴  人  臺灣台東地方法院檢察署檢察官
    被      告  寅○○
右列被告因違反公職人員選舉罷免法案件，經檢察官提起公訴（九十一年度偵字第一
一一○號），本院判決如左：
    主  文
寅○○無罪。
    事  實
一、公訴意旨略以：未○○（業已審結）為中華民國九十一年台東縣台東市第十七屆
    富岡里里長候選人，辰○○○（業已審結）是未○○之配偶，丙○○（業已審結
    ）係未○○之助選員。三人為謀未○○當選，基於共同為未○○辦理賄選餐會犯
    意之聯絡，假藉討論如何解決志航空軍基地飛機起降所產生的噪音問題為名義。
    三人分別邀約富岡里之不特定人士，於九十一年五月二十七日十九時許，在台東
    市○○路○段一七八號「龍港餐廳」，以免費提供飲宴逸樂之方式交付不正利益
    ，招待具有台東市富岡里里長投票權且明知該宴會係為未○○賄選之寅○○、庚
    ○○、宙○○、甲○○、黃○○、玄○○、天○○、癸○○、亥○○、申○○、
    子○○、壬○○、乙○○、丁○○、辛○○、宇○、戊○○、丑○○、巳○○、
    午○○、地○○、戌○○、酉○○、卯○○、己○○等人（除寅○○外，均已審
    結）。未○○，辰○○○、丙○○在飲宴過程中要求在場二十五位投票權人支持
    未○○當選九十一年台東市富岡里里長。寅○○在未○○、辰○○○、丙○○之
    邀宴下，享用龍蝦、魚、青菜、米酒等美食，平均收受享用約值三百九十二元以
    上餐飲之不正利益，且以高喊「當選」或鼓掌之方式明示或默示的表示支持未○
    ○當選九十一年台東市富岡里里長，許以投票權為一定之行使，因認寅○○涉犯
    刑法第一百四十三條第一項之投票受賄罪嫌。
二、本件公訴人認被告寅○○涉犯刑法第一百四十三條第一項之投票受賄罪嫌，無非
    係以同案被告未○○、丙○○之供述，及被告寅○○之自白，證人謝文賢、餐廳
    現場經理鄭玉麟、案發當天餐廳外場服務生陳美花、林恆暖之證述，另有扣案之
    帳單參張、帳簿一本為其主要論據。訊據被告寅○○固均不否認有於上揭時、地
    參加飲宴之事實，惟矢口否認有何公訴人所指之犯行，辯稱：是丁○○打電話給
    我說丙○○叫他叫的，要開噪音委員會的問題，我吃飽才去，坐了一下我就走了
    ，不是因為吃了這一餐把票投給他等語。
三、按犯罪事實應依証據認定之，無証據不得推定其犯罪事實；又不能証明被告犯罪
    者，應諭知無罪之判決，刑事訴訟法第一百五十四條、第三百零一條第一項分別
    定有明文。再就刑事證據法則而言，應採嚴格證明，而刑事訴訟上證明之資料，
    無論其為直接或間接證據，均須達於通常一般之人均不致有所懷疑，而得確信其
    為真實之程度，始得據為有罪之認定，若其關於被告是否犯罪之證明未能達此程
    度，而有合理懷疑之存在，致使無從形成有罪之確信，即不得遽為不利被告認定
    （最高法院九十一年度台上字第五○四○號判決理由參照）。
四、經查：
（一）被告寅○○當日係因同案被告丙○○以討論噪音問題為由經由丁○○告知而受
      邀請，且於到場前業已於家中飽餐完畢，席間僅微酌餐飲而未久待即先行離去
      乙節，迭據被告寅○○陳明在卷，核與同案被告戌○○供稱：是丁○○邀我前
      往，寅○○請我載他去餐廳，叫我與他一起去，他說要討論噪音的問題，我到
      現場時，差不多十幾個人了，我去時還沒有看到未○○。我不知道是何人請客
      的，我與寅○○先走，因為我們吃飽才去的，我不知道那是為了未○○而辦的
      選舉餐會等情大致相符。是其所辯，應足採信。
（二）本次餐會共計花費一萬一千元一情，業據同案被告未○○、丙○○供承明確，
      並經證人謝文賢證述屬實，而依當時到場之被告共二十八人計算，平均每人所
      收受之利益約僅有三百九十餘元，價值甚為輕微，況被告寅○○係於家中飽食
      後始行前往，且於到場後酌飲暫留後即行離去，並係為討論噪音問題而赴宴，
      業如前述，則衡諸常情，被告於此種情況下赴宴，實難想見如何僅憑此即能影
      響被告決定並承諾投票予被告未○○。
（三）再者，雖被告寅○○於席間曾以拍手或應稱好之方式回應同案被告未○○，此
      亦據被告寅○○供明在卷，然被告寅○○於餐宴中見候選人前來拜票尋求支持
      時，給予一定友善之回應，依一般社會常情判斷，亦屬必然，且屬人情之常，
      亦為基本社交禮儀之展現，自尚難僅憑被告有為鼓掌、應稱好之行為，即遽認
      被告已為一定投票權行使之明示或默示表示。
（四）另證人謝文賢、餐廳現場經理鄭玉麟、案發當天餐廳外場服務生陳美花、林恆
      暖之證述，及扣案之帳單參張、帳簿一本等均僅能佐以證明同案被告未○○、
丙○○當日確有訂桌宴客之事實，亦無法證明被告有為一定投票權行使之表示
      。綜上，本件尚無從證明被告因此餐宴即許以投票權為一定之行使，自不能證
      明被告犯罪。此外，復查無其他積極證據足認被告寅○○有何公訴人所指之投
      票受賄之犯行，揆諸上開規定，應認不能證明被告之罪行，依法應諭知無罪之
      判決。
據上論斷，應依刑事訴訟法第三百零一條第一項，判決如主文。
本案經檢察官廖偉志到庭執行職務。
中      華      民      國    九十二    年      六    月      二十六    日
                                    臺灣臺東地方法院刑事庭
                                        審判長法  官  蔡勝雄
                                              法  官  黃呈熹
                                              法  官  蔡世芳
右正本證明與原本無異。
如不服本判決，應於判決送達後十日內向本院提出上訴狀。（須附繕本）
「切勿逕送上級法院」
                                              書記官  陳美鄉
中      華      民      國    九十二    年      六    月      三十      日


司法院資訊處製作；財團法人民間司法改革基金會備份。
